臺灣桃園地方法院刑事判決　　　　　　　　　　　　　　九十年度重訴字第三七號
　　公　訴　人　臺灣桃園地方法院檢察署檢察官
　　被　　　告　庚○○
　　選任辯護人　廖美智律師
右列被告因毒品危害防制條例案件，經檢察官提起公訴（八十九年度偵字第一六一六
五號），本院茲判決如左：
      主  文
庚○○共同變造汽車駕駛執照，足以生損害於公眾及他人，處有期徒刑參月，如易科
罰金，以佰元折算壹日。
扣案之卯○○汽車駕駛執照（管轄編號：000000000000號）上黏貼變造
之庚○○照片壹張，沒收之。
其餘被訴販賣第一、二級毒品及轉讓第二級毒品部分，均無罪。
      事  實
一、庚○○於民國八十九年九月間某日，在其位於新竹縣關西鎮金山里十四鄰一四五
    號住處，拾獲友人卯○○所有之汽車駕駛執照、龍潭敏盛綜合醫院掛號證各一張
    （該汽車駕駛執照及掛號證，均係卯○○於八十九年九月初間某日，在不詳地點
    遺失）後，竟意圖為自己不法之所有，將之侵占入己。庚○○為逃避通緝，復與
    姓名年籍不詳，音譯為「黃定山」之成年男子，基於共同變造特種文書之犯意聯
    絡，於拾獲前揭汽車駕駛執照後約二、三天左右，在桃園縣中壢市某處，以三萬
    元之代價，提供其所有之照片一張予「黃定山」，委請其以換貼照片之方式，而
    變造上開卯○○所有之汽車駕駛執照（管轄編號：000000000000號
    ），足生損害於交通監理機關對於汽車駕駛執照管理之正確性及卯○○。嗣經警
    於八十九年十月十八日下午六時三十分許，於桃園縣平鎮市○○街一一八之三號
    查獲庚○○到案，始悉上情，並扣得上開汽車駕駛執照、掛號證各一張。
二、案經桃園縣警察局平鎮分局報告台灣桃園地方法院檢察署檢察官偵查起訴。
      理  由
甲、有罪部分（即變造特種文書部分）：
一、訊據被告庚○○對於右揭犯罪事實，迭於警訊及偵查、審理中供認不諱，核與被
    害人卯○○指訴之情節相符，並有扣案之變造卯○○汽車駕駛執照（管轄編號：
    000000000000號）、掛號證各一張可資佐證。本件事證明確，被告
    犯行洵堪認定，應予依法論科。
二、查被告行為後刑法第四十一條易科罰金之規定，已於九十年一月四日修正，並經
    總統於同年月十日公布，業於同年月十二日生效，修正後得易科罰金之規定，由
    最重本刑三年以下有期徒刑之罪，修正為五年以下有期徒刑之罪，兩者相較，以
    新法較有利於被告，依刑法第二條第一項前段規定，應適用新法處斷。核被告右
    揭所為，係犯刑法第二百十二條變造特種文書罪、及同法第三百三十七條之侵占
    遺失物罪。被告與「黃定山」二人間就上揭偽造汽車駕駛執照部分犯行，有犯意
    之聯絡及行為之分擔，皆為共同正犯。被告上揭所犯之變造特種文書罪及侵占遺
    失物罪，二罪之間，具方法結果之牽連關係，為牽連犯，應依刑法第五十五條之
    規定從一重之變造特種文書罪處斷。公訴人雖僅就被告變造特種文書之犯行提起
    公訴，然檢察官就犯罪事實一部起訴者，其效力及於全部，本件被告侵占遺失物
    部分之犯罪事實，與前揭論罪科刑之部分，有牽連犯之關係，已如前述，本院自
    應就屬於裁判上一罪之部分一併加以審判。爰審酌被告之犯罪動機、犯罪所生危
    害、犯罪後態度，並另參其品行、素行、智識程度等一切情狀，量處如主文所示
    之刑，同時並諭知易科罰金之折算標準，以資懲儆。至扣案之卯○○汽車駕駛執
    照（管轄編號：000000000000號）上黏貼變造之庚○○照片一張，
    係屬於被告所有且為供其犯罪所用之物，業據被告供承在卷，爰依刑法第三十八
    條第一項第二款之規定，併予宣告沒收之。
三、公訴意旨另以：被告庚○○並於同年九月三日，持前開變造之駕駛執照，假冒被
    害人卯○○名義，至龍潭敏盛醫院掛號，使不知情敏盛醫院員工不實之登載於病
    歷資料上是以生損害於卯○○，因認被告涉犯刑法第二百十二條、第二百十六條
    之行使變造特種文書罪嫌。然查，訊據被告堅詞否認有此部分之犯行，辯稱：伊
    未持用上開駕駛執照、掛號證，前往龍潭敏盛綜合醫院就診等語。經核此部分辯
    詞與被害人卯○○所證述：掛號證係伊所有，卷附病歷表確係伊親自就診之記錄
    等情相符（見本院九十一年一月三日審理筆錄），是被告所辯未行使上開駕駛執
    照、掛號證乙節，洵有所據。此外復查無其他證據證明被告確有公訴人所指此行
    使變造特種文書部分之犯行，惟公訴意旨認此部分與前揭論罪科刑部分，係吸收
    犯之實質上一罪關係，爰不另為無罪之諭知。
乙、無罪部分：
壹、被訴販賣第一、二級毒品部分：
一、公訴意旨略以：被告庚○○基於概括之犯意，自八十九年六、七月間起，連續販
    賣第一級毒品海洛因與第二級毒品安非他命予綽號「張東」、「輝」、「弟」、
    「阿柯」、「小邱」、「邱德任」、「田哥」、「二齒」、「生」、「聰二哥」
    、「來哥」、「阿貴」、「徐仔」、「阿堯」、」壬○○」、「朱哥」、「小曾
    」、「黃堂」、「麥哥」、「陳雲宏」等人，經警於八十九年十月十八日下午六
    時三十分許，於桃園縣平鎮市○○街一一八之三號，查獲被告庚○○，並扣得安
    非他命淨重一千零四十六‧八二公克（三十五包）、海洛因一千零二十‧一公克
    （二十包）、分裝夾鍊袋二十大包、電子秤乙台、研磨機乙台、吸食器乙組、販
    賣毒品所得新台幣（下同）四十萬元、販賣毒品帳冊乙本，始知上情。因認被告
    庚○○涉犯毒品危害防制條例第四條第一項、同條第二項之販賣第一、二級毒品
    罪嫌云云。
二、按犯罪事實應依證據認定之，無證據不得推定其犯罪事實；又不能證明被告犯罪
    者，應諭知無罪之判決；刑事訴訟法第一百五十四條、第三百零一條第一項分別
    定有明文。又犯罪事實之認定，應憑真實之證據，倘證據是否真實尚欠明確，自
    難以擬制推測之方法，為其判斷之基礎；而認定犯罪事實之證據係指足以認定被
    告確有犯罪行為之積極證據而言，該項證據自須適合於被告犯罪事實之認定，始
    得採為斷罪資料，最高法院五十三年著有臺上字第六五六號、二十九年上字第三
    一０五號判例。且刑事訴訟上證明之資料，無論其為直接或間接證據，均須達於
    通常一般之人均不致有所懷疑，而得確信其為真實之程度，始得據為有罪之認定
    ，若其關於被告是否犯罪之證明未能達此程度，而有合理懷疑之存在，致使無從
    形成有罪之確信，根據「罪證有疑，利於被告」之證據法則，即不得遽為不利被
    告之認定，亦有最高法院七十六年度臺上字第四九八六號判例可稽。其以情況證
    據（即間接證據）斷罪時，尤須基於該證據在直接關係上所可證明之他項情況事
    實，本乎推理作用足以確證被告有罪，方為合法，不得徒憑主觀上之推想，將一
    般經驗上有利被告之其他合理情況逕予排除，此觀諸最高法院三十二年上字第六
    十七號判例意旨亦甚彰明。而認定犯罪事實應依證據，為刑事訴訟法所明定，故
    被告否認犯罪事實之辯解，縱屬不能成立，仍非有積極證據足以證明其犯罪行為
    ，不能遽為有罪之認定，最高法院三十年上字第一八三一號判例亦明揭此旨。
三、公訴人認被告涉嫌販賣海洛因、安非他命犯嫌，無非係以：「如此鉅量毒品豈能
    交付無正常聯絡管道之人保管？而一百萬元之鉅額金錢借貸，又焉能無息（貸予
    ）連年籍聯絡方式均無之人？」等語，資為推論被告確有上開犯行。
四、訊據被告堅決否認有何販賣海洛因、安非他命之犯行，辯稱暨辯護人答辯稱：查
    獲之帳冊，確係被告小額貸款給朋友或投資之紀錄；又查扣之毒品應係盧國安所
    有，而非被告所有或持有等語。
五、經查：
（一）公訴人雖認被告涉有販賣第一、二級毒品之犯行，然依起訴書形式上觀之，公
      訴人所指被告販售毒品之對象全係僅有綽號，而姓名年籍不詳之人，遍觀全卷
      ，亦從無一人出而指證被告曾於何時、何地，以若干價格，販售若干重量之何
      種毒品予何人，則檢察官就「提出證據」之形式舉證責任尚有未足，更遑論「
      指出證明之方法」，用以說服法院，使法院得有合理之懷疑，此合先敘明。
（二）警方固於查獲地點起出大量之毒品及施用器具等物，然同時查獲到案之犯罪嫌
      疑人多達六人，實際使用該址者亦非僅被告一人，茲應究明者厥為：查獲地是
      否確為被告一人使用，而可逕行推論上開查獲物品均屬被告一人所有。本院查
      ：
      １、上址查獲地即桃園縣平鎮市○○街一一八之三號住處，所有權人為丁○○
          ，渠於八十九年六、七月間將上址出租予盧國安（業於九十年四月二十六
          日死亡，此有法務部戶役政連結作業系統查詢報表一紙可稽）等情，業據
          證人丁○○陳述甚明（見本院九十一年一月三日審理筆錄），並據證人即
          連帶保證人戊○○、證人即同時居住該處之丙○○分別證述明確（見同日
          審理筆錄），亦有建物登記謄本一紙在卷可稽。是被告所辯伊僅向盧國安
          暫時借住乙節，洵有所據。
      ２、上址使用人既包括被告、丙○○、盧國安等人，而上開扣案物除四十萬元
          係自被告使用之二樓房間內查獲外，其餘安非他命三十一包、海洛因三包
          、分裝夾鍊袋二十大包、電子秤乙台、研磨機乙台係於一樓客廳搜出，又
          於三樓丙○○房內（丙○○稱係盧國安房內）扣得安非他命四包、海洛因
          十七包、吸食器乙組等物，此觀諸查獲時各該犯罪嫌疑人之警訊筆錄載述
          甚明。則上開扣案物與證人丙○○、盧國安之關係，更遠甚於被告庚○○
          ，尚難遽認該等扣案物品均屬被告庚○○所有。
      ３、被告雖於警訊中辯稱：上開物品係「阿郎」（丑○○）於查獲三天前所寄
          放，然核與證人丙○○於警訊所稱：係阿郎於查獲前一星期前寄放等情，
          已有未合。嗣被告於本院審理中改口辯稱：係因伊與丑○○有嫌隙，才故
          為誣陷，且因不想牽連盧國安，才說毒品是阿郎寄放等語，經詰諸證人黃
          康榮（綽號為阿郎）更完全否認寄放毒品，稱：係因伊與被告庚○○有嫌
          隙，所以被告才故意誣陷伊。準此，就上開被告及證人各該前後不一，復
          有重大瑕疵之證述，亦難遽以認定前開扣案物品確係被告所有。
（三）扣案帳冊是否足以認定被告確有販賣第一、二級毒品之犯行，殊有疑義，蓋：
      １、訊據被告堅決否認上開帳冊係渠供販賣毒品記帳所用，辯稱：係伊小額貸
          款給朋友或投資之紀錄等語。就帳冊其上所載之人，公訴人雖未查明真實
          姓名年籍，並傳訊到案，究明真實，致本院無從詳為勾稽核對。然就對告
          自述之帳冊上證人戊○○、癸○○、甲○○、乙○○、子○○、己○○等
          人，經本院分別傳訊到案，並與被告分別隔離訊問結果，渠等對於借貸或
          投資或賭博之時間、地點、金額、立據與否、無須繳息、歸還與否、期限
          等情均能翔實陳述，互核大致相符。至於略有出入部分，或係因往來時間
          非近，本難期雙方錙銖必較，百分之百正確，然據此仍無礙於雙方確有金
          錢往來之事實。
      ２、況且，如證人甲○○所述賭博、借貸部分之事實，謂：「裝鐵窗曾向他借
          約七萬元，打牌欠五萬元，在八九年七月左右，在我家打牌，跟邱、陳榮
          生，其他我忘記了，玩骰子，五萬元是玩好幾次跟他借，後來輸掉的，沒
          有算利息，我有開十二萬元本票給他，因為裝鐵窗七萬元、打牌五萬元，
          共十二萬元，我開一年後的本票給他，沒有其他借貸，也沒有跟他買過毒
          品」等語（見本院九十一年三月十四日審理筆錄），並提出本票影本一紙
          附卷可稽。而如證人乙○○所述：「我有跟他借錢，因為八八年八月假釋
          回來我跟他借三萬元，在興隆路，後來十月我還他三萬元，可是因為我被
          抓，所以我又跟他借六萬元辦交保，在桃園地檢署毒品案件，我、我太太
          「黃慧文」、我小姨子「黃莉娟」各交保二萬元，總共六萬元，就沒有欠
          他了，這還沒有還給他。」（見本院九十一年三月十四日審理筆錄）等情
          ，經本院調取台灣桃園地方法院檢察署八十八年度毒偵字第一五九九號偵
          查卷核對結果：證人乙○○與黃慧文、黃莉娟及被告庚○○，確曾於八十
          八年十一月十六日在桃園縣平鎮市○○路一０六號，共同為警查獲違反毒
          品危害防制條例案件，嗣後並經諭知交保二萬元，證人乙○○並因此經本
          院裁定送觀察、勒戒，此有台北市政府警察局士林分局刑事案件移送書、
          台灣桃園地方法院檢察署收受刑事案件保證金通知、本院八十八年度毒聲
          字第七六八五號裁定各一紙附卷可稽。準此，被告與帳冊上所載之證人林
          天生、癸○○、甲○○、乙○○、子○○、己○○等人，確有金錢往來之
          事實，自堪認定。是被告所辯上開帳冊係伊小額貸款給朋友或投資之紀錄
          ，應非子虛。
      ３、復稽之，販賣第一、二級毒品屬於極刑重典，對於足資為犯罪證據之帳冊
          理應更行慎重，衡情當無與一般金錢借貸、投資、賭資參雜記載之理。且
          觀諸該帳冊之記載，核與一般販賣毒品之帳冊有下列可堪置疑之處：
          其上文字記載為「借」，並有「回」、「酒店投資」等文字。
          同一天，同一人有記載數筆金額，例如：「13/9輝借9；13/9輝6.6」、
            「1/10輝借9.2；1/10輝借9」、「12/9弟借3.9；12/9弟借4.5」等，如
            係購買毒品，何須同一天分批購買？此應以被告所辯玩骰子賭博之收入
            較為可能。
          同一人，連續數天有金錢往來，例如：「輝」自九月七日，至十月十六
            日，有多達四十餘次之往來記錄；「小邱」自八月三十日，至十月九日
            ，有多達十五次之往來記錄。若係毒品之交易，理應減少交易次數，俾
            降低風險，殊無三天二頭頻繁交易之可能。
          以上開「輝」、「小邱」往來金額之高，苟係購買毒品之用，遠超過自
            行施用之數量，當係轉賣之用，自應一次大量購買以降低成本，且所購
            買之金額當無畸零之數。至於該畸零數之來由，依被告所辯係預扣利息
            之後所交付之本金，尚符一般民間借貸情理之常。
          並未記載毒品之重量、數量。
          並未記載何種毒品。苟被告確如公訴人所指有同時販賣第一、二級毒品
            之犯行，自應於帳冊上有所區別。
          並未記載買受人之聯絡方式。否則如何約定交付毒品之時、地、數量。
          並無毒品來源之任何記錄。
      ４、綜上所述，由扣案之帳冊實無從推論出被告有販賣第一、二級毒品之犯行
          。
（四）公訴人僅以「如此鉅量毒品豈能交付無正常聯絡管道之人保管？而一百萬元之
      鉅額金錢借貸，又焉能無息（貸予）連年籍聯絡方式均無之人？」等語，資為
      推論被告確有上開犯行，而無任何證據佐證，已有認定事實不依證據之違誤。
      且查，上開扣案物品是否被告所有或所持有，仍有疑義，而單以該帳冊形式上
      觀之，核與記載販賣毒品之帳冊亦有諸多可疑之處，是公訴人上開臆測推論之
      論述，顯與論理法則、經驗法則有所違背。尚未達於「通常一般之人均不致有
      所懷疑，而得確信其為真實之程度」，本院認仍有合理懷疑之存在，而無從形
      成被告此部分有罪之確信，核諸前揭意旨，及「罪證有疑，利於被告」之證據
      法則，即不得遽為不利被告之認定。此外，復查無其他積極證據足認被告有公
      訴人起訴之販賣第一級毒品海洛因、第二級毒品安非他命等犯行，不能證明被
      告犯罪，應為被告就被訴販賣第一、二級毒品部分無罪之諭知。
貳、被訴轉讓第二級毒品部分：
一、公訴意旨略以：被告庚○○基於概括之犯意，自八十五年間起至九十年十月十八
    日止，於桃園新竹地區，即無償提供第二級毒品安非他命予其堂弟呂明月、鄰居
    寅○○、己○○、辛○○等人施用，經警於八十九年十月十八日下午六時三十分
    許，在上址查獲。因認被告庚○○涉犯毒品危害防制條例第八條第二項（公訴人
    誤載為第一項）之轉讓第二級毒品罪嫌云云。
二、按犯罪事實應依證據認定之，無證據不得推定其犯罪事實；又不能證明被告犯罪
    者，應諭知無罪之判決；刑事訴訟法第一百五十四條、第三百零一條第一項分別
    定有明文。且刑事訴訟上證明之資料，無論其為直接或間接證據，均須達於通常
    一般之人均不致有所懷疑，而得確信其為真實之程度，始得據為有罪之認定，若
    其關於被告是否犯罪之證明未能達此程度，而有合理懷疑之存在，致使無從形成
    有罪之確信，根據「罪證有疑，利於被告」之證據法則，即不得遽為不利被告之
    認定，亦有最高法院七十六年度臺上字第四九八六號判例可稽。
三、公訴人認被告涉嫌轉讓安非他命犯嫌，無非係以：「他人寄放之毒品，豈能任意
    無償分享予呂明月、鄰居寅○○、己○○、辛○○等人？」等語，資為推論被告
    確有上開犯行。
四、訊據被告堅決否認有何轉讓安非他命之犯行，辯稱：伊未轉讓安非他命予任何人
    等語。經查：
（一）公訴人雖認被告涉嫌無償提供第二級毒品安非他命予其堂弟呂明月、鄰居寅○○、己○○、辛○○等人施用之犯行，然遍觀全卷，僅有證人丙○○於警訊中
      指述：被告曾提供安非他命予伊施用。至於證人寅○○、己○○、辛○○等人
      於警訊中固證稱：安非他命係證人丙○○所提供，惟均隻字未提被告庚○○曾
      提供安非他命乙節（見偵查卷第二十七頁、第三十五頁背面、第四十頁背面）
      。證人己○○嗣於檢察官偵訊時，仍證稱安非他命係向丙○○索討而來，「我
      沒有跟庚○○拿來用」等語（見偵查卷第八十八頁）。證人辛○○嗣於本院審
      理時則證稱：係盧國安（綽號大頭）提供安非他命予伊等語（見本院九十一年
      三月十四日審理筆錄）。是證人寅○○、己○○、辛○○三人於警偵訊及本院
      審理中從未證述被告曾轉讓安非他命之情，是公訴人認被告曾轉讓安非他命予
      渠三人部分，全無證據可憑。
（二）至於證人丙○○固於警訊中指述：被告曾提供安非他命予伊施用云云。然此僅
      為認定被告涉有轉讓安非他命之唯一證據，別無其他證據可佐，且該唯一證據
      復有下列重大瑕疵，而無可採：
      １、證人丙○○嗣於檢察官偵訊中及本院審理時，均改稱：被告從未轉讓安非
          他命予伊（見偵查卷第一一０頁、本院九十一年一月三日審理筆錄），則
          證人前後所述不一，已難遽採。
      ２、證人丙○○初於警訊中亦供稱扣案之毒品係「阿郎」所有，卻同時供稱伊
      所施用之安非他命均係被告庚○○提供予伊，亦有未合。
      ３、又被告庚○○前於八十三年間，因麻藥案件，經本院以八十三年度易字第
          一五三三號判決判處有期徒刑八月，於同年六月十一日確定，自八十四年
          一月十三日刑期起算，於八十四年九月六日執行期滿，翌日（七日）再由
          彰化地方法院接押。嗣又因煙毒、盜匪等案件，經台灣高等法院台中分院
          判處應執行六年二月，刑起日期為八十五年九月十三日，迄至八十八年一
          月十四日才假釋出獄等情，此有台灣高等法院被告全國前案記錄表、法務
          部在監在押查詢報表各一份在卷可稽。然觀諸證人丙○○前揭警訊筆錄證
          詞卻稱：被告庚○○自八十五年間起，至八十九年十月十八日止，連續提
          供安非他命予伊，顯與事實不符。
      ４、證人丙○○之警訊筆錄錄音帶，經本院勘驗結果，內容空白，此有本院勘
          驗筆錄一紙可稽，致本院無從事後勾稽證人上開警訊證述之真實性，則證
          人丙○○前開警訊證詞，顯然缺乏可信性之憑證，是伊所稱係警察硬要伊
          說是被告轉讓乙節，徒增可疑之空間。
（三）公訴人僅以「他人寄放之毒品，豈能任意無償分享予呂明月、鄰居寅○○、己○○、辛○○等人？」等語，資為推論被告確有上開犯行。就寅○○、己○○
      、辛○○部分，全無任何證據佐證，亦有認定事實不依證據之違誤。而認定被
      告曾轉讓毒品予證人丙○○部分，亦僅以有重大瑕疵之唯一供述證據為憑。是
      就被告此部分犯行，同樣尚未達於「通常一般之人均不致有所懷疑，而得確信
      其為真實之程度」，本院認仍有合理懷疑之存在，而無從形成被告此部分有罪
      之確信，核諸前揭意旨，及「罪證有疑，利於被告」之證據法則，即不得遽為
      不利被告之認定。此外，復查無其他積極證據足認被告有公訴人起訴之轉讓第
      二級毒品安非他命等犯行，不能證明被告犯罪，應為被告就被訴轉讓二級毒品
      部分無罪之諭知。
據上論斷，應依刑事訴訟法第二百九十九條第一項前段、第三百零一條第一項，刑法
第二條第一項前段、第二十八條、第二百十二條、第三百三十七條、第五十五條、修
正後刑法第四十一條第一項前段、第三十八條第一項第二款，罰金罰鍰提高標準條例
第一條前段、第二條，判決如主文。
本案經檢察官林良蓉到庭執行職務。
中      華      民      國    九十一    年      五      月    二十九    日
                                台灣桃園地方法院刑事第一庭
                                    審判長法  官  吳爭奇
                                          法  官  胡芷瑜
                                          法  官  陳永來
右正本證明與原本無異。
如不服本判決，應於判決送達後十日內向本院提出上訴狀( 應附繕本 )，上訴於
臺灣高等法院。
                                         書記官   洪明媚
中      華      民      國    九十一    年      五      月    二十九    日
論罪法條：
刑法第二百十二條
偽造、變造護照、旅券、免許證、特許證及關於品行、能力、服務或其他相類之證書
、介紹書，足以生損害於公眾或他人者，處一年以下有期徒刑，拘役或三百元以下罰
金。
刑法第三百三十七條
意圖為自己或第三人不法之所有，而侵占遺失物、漂流物或其他離本人所持有之物者
，處五百元以下罰金。
